臺灣高等法院臺中分院刑事裁定　　　　100年度交抗字第491號
抗　告　人
即受處分人　鄧嘉曜
上列抗告人因違反道路交通管理處罰條例案件，不服臺灣苗栗地
方法院中華民國100年4月15日所為裁定（100年度交聲字第168號
）提起抗告，本院裁定如下：
    主  文
抗告駁回。
    理  由
一、本案經本院審理結果，認原審裁定認事用法均無不當，應予
    維持，並引用原審裁定所記載之理由（如附件）。
二、抗告意旨略以：(一)、按舉發案件「應由舉發機關送達被通知
    人」違反道路交通管理事件統一裁罰基準及處理細則第11條
    第1項第4款定有明文，揆諸前揭條文意旨處罰構成要件須以
    「送達」始足當之，易言之，舉發案件須送達被通知人，違
    反道路交通管理事件統一裁罰基準及處理細則特設有送達之
    規定，既有規定，可視為特別法，從而，送達自應以被通知
    人親自收受而言，否則，縱令處分亦有違背行政程序法第11
    1條規定及賦予人民行使法律保障權利機制，準此，即不得
    以行政程序法送達之一般規定，以送達規定即認抗告人收受
    ，依上揭監理規定，一次裁決之條件須送達被通知人，抗告
    人既未收受通知單，自不得依職權裁決處分。否則即與上揭
    規定有違。(二)、依比例原則而論，人民本諸法之秩序，固有
    遵守之義務。惟，應考量處分之手段不可逾越為達成目的之
    必要限度，即不得使人民受到不必要之侵害，處分亦應在可
    以達到維持秩序目的之範圍內，選擇最輕的處罰種類或額度
    即可，本件充其量是未繳納罰鍰，而原因是未收受通知單，
    否則即會繳納，又處罰須是有歸責於己之過失，未收受而不
    知情而尚未繳納，僅是未繳納罰鍰，與違規有間，何能謂過
    失，原裁定就此部分亦未有說明，顯有失公允，再者，行政
    措施對人民所生之侵害，若與其所得不成比例時，不得為了
    達到目的，而不計採行之手段，仍應考慮到是否承受過多的
    不利益，此為行政法所一再揭櫫，從而，本件當不得為期達
    到繳納罰鍰目的，以法律所允許處罰上限，而加諸於行為人
    ，須仍考量到是否承受過多的處罰。本件裁決對系爭違規案
    件係行使一次性裁決，所謂一次性裁決，即所生裁罰的效果
    ，僅經一次通知即有累積至終局處罰效果，本件受加倍罰鍰
    及吊扣駕駛執照即是，處分機關僅一次通知而不問違規行為
    人是否有實際收受，而可免除之後分別產生其他效果之二次
    通知，如此使用處罰手段與處罰間已不成比例，而有損及抗
    告人權益，再者，駕駛執照為駕駛車輛許可證，因一次裁罰
    效果將使持有駕駛執照之安定性陷於不確定，況監理機關亦
    未開放資訊供持有人檢視駕駛執照是否有效，足使持有人處
    於不安狀態，亦有剝奪權益爭議，又者，抗告人縱違反道路
    交通安全規則，就行為而論，為一行為，自應以一行為處罰
    為已足，若同時連帶剝奪其原有駕駛車輛權益，不惟與一事
    不兩罰原則相違悖。原裁定未究明及此，顯有不當。(三)、綜
    上所陳，本件處分基礎已有可議，而存有瑕疵，所作成裁決
    處分，已非適法，而原裁定逕為駁回異議，難認妥適。爰依
    法提起抗告，請求撤銷原裁定，並為免罰之裁定云云。
三、經查：抗告人即受處分人鄧嘉曜於民國100年4月1日4時55分
    許，駕駛車牌號碼5451-JJ號租賃小客車，行經新竹縣竹東
    鎮台68線2重匝道口處，因駕駛執照業經吊銷仍駕駛小型車
    ，遭警製單舉發，嗣原處分機關以其違規事實屬實，依道路
    交通管理處罰條例第21條第1項第4款規定，處以罰鍰新臺幣
    （下同）9,000元，有新竹縣政府警察局竹縣警交字第E0000
    0000號舉發違反道路交通管理事件通知單、交通部公路總局
    新竹區監理所苗栗監理站違反道路交通管理事件100年4月7
    日竹監苗字第裁54-E00000000號裁決書影本各乙紙（原審卷
    第7至8頁）在卷可稽，抗告人有駕駛執照業經吊銷仍駕駛小
    型車之違規事實，洵堪認定。又關於處理違反道路交通管理
    事件，有關文書送達之程序，依行政程序法之規定，此為違
    反道路交通管理事件統一裁罰基準及處理細則第5條所明定
    。而原裁定已敘明原處分機關之97年1月28日竹監苗字第裁
    00-000000000號裁決書，已依行政程序法關於寄存送達之相
    關規定，寄存於送達地之郵政機關即苑裡（山）郵局，符
    合行政程序法第72條至第74條規定之寄存送達程序，該裁決
    書已發生合法送達之效力。抗告意旨指稱應由抗告人親自收
    受始為合法送達云云，實有誤會。復抗告人未向公路監理機
    關申請增列住居/就業地址，亦未變更其住所及駕籍登記，
    致未能收受上開裁決書，係屬可歸責於抗告人之事由，其因
    此所生之不利益，自應由其自行承擔。抗告人對於上開竹監
    苗字第裁00-000000000號裁決書之處分，未於法定期間內聲
    明異議，亦未遵期繳送駕駛執照，原處分機關依據道路交通
    管理處罰條例第65條第1項第2款規定，自99年5月27日起易
    處吊銷抗告人汽車駕駛執照，自無任何不當，亦與比例原則
    無違。另抗告人於駕駛執照業經吊銷後，未再重新考領駕駛
    執照前，依法即不得再駕駛汽車行駛於道路，抗告人仍於10
    0年4月1日4時55分許，駕駛車牌號碼5451-JJ號租賃小客車
    行駛於公路之行為，係另一違規行為，與易處吊銷駕駛執照
    之處分屬不同違規案件，自無重覆處罰之情事，抗告意旨遽
    指本件有一事二罰之違誤，顯不足採。從而，原處分機關據
    以援引道路交通管理處罰條例第21條第1項第4款及違反道路
    交通管理事件統一裁罰基準表，裁處抗告人罰鍰9,000元，
    核無違誤。抗告人不服裁決處分向原審聲明異議，原審駁回
    其異議，並無不合。抗告人仍執陳詞提起本件抗告，指摘原
    裁定不當，為無理由，應予駁回。
四、據上論斷，應依道路交通管理處罰條例第89條前段、道路交
    通事件處理辦法第25條、刑事訴訟法第412條，裁定如主文
    。
中    華    民    國    100    年    6    月    16    日
            交通法庭    審判長法  官  羅  得  村
                              法  官  李  雅  俐
                              法  官  簡  源  希
上列正本證明與原本無異。
不得再抗告。
                              書記官  李  宜  珊

中    華    民    國    100    年    6    月    16    日